【裁判字號】    92,判,1834
【裁判日期】    921225
【裁判案由】    營利事業所得稅
【裁判全文】
最  高  行  政  法  院  判  決                  九十二年度判字第一八三四號
    上  訴  人  乙○○○○○○.
    被 上訴 人  財政部臺灣省北區國稅局
    代  表  人  甲○○
右當事人間因營利事業所得稅事件，上訴人對於中華民國九十一年十月三日臺北高等
行政法院九十年度訴字第六七三一號判決，提起上訴。本院判決如左：
    主  文
上訴駁回。
上訴審訴訟費用由上訴人負擔。
    理  由
上訴人起訴主張：一、被上訴人查核不合理，茲說明如下：(1)部分商品進貨單價差異
過大：製襪廠常有促銷減價及過時滯品整批特賣，致同型號襪子發生進價差異之情形
。(2)部分商品進銷價格不甚合理，計有十三項商品進貨價格平均高於銷售價格：上訴
人客戶常有購買贈品或福利品其進價統一，但購買襪子之種類則有不同，部分售價低
於成本，但也有部分商品銷售價格高於成本數倍。又上訴人申報銷售之總數量與成本
總數量相符，應可推知上訴人申報成本亦屬合理。(3)部分商品進貨入帳日期顯不合理
：製襪廠常先交貨，經一段時間結算庫存後，再計算實際出貨，於付款時才開立發票
。此為一般習慣，均於年底結帳。上訴人常須配合客戶要求開立發票，致有進銷單價
格不合理之現象。是以製襪廠促銷時，常先將一批襪子送至上訴人處，再由上訴人批
發予零售商，俟促銷期滿，上訴人即向各零售商收回未售出的襪子退回製襪廠，此時
製襪廠才開立實際銷售數量的發票。故上訴人才會發生進貨遲於銷貨之事實。依財政
部八十二年十一月三日台財稅第八二一五○○九二三號函，營業人未依規定開立統一
發票而不涉及漏稅事件，於檢舉日及查獲日前補開並補報者，免按稅捐稽徵法第四十
四條規定處罰。被上訴人不加詳查，輕率認定無法勾稽，顯有疏失。二、被上訴人要
求上訴人須有完整帳簿會計制度及進貨驗收單等內部憑證，顯有苛求，並未依實質原
則體恤實情，更未調查製襪業之習慣，即品質不良由生產廠商完全負責，不良品可退
換，上訴人並無需驗收。三、最高行政法院八十五年度判字第八九號判決，即指營利
事業部分帳證無法勾稽查對，僅得就該部分依查得資料或同業利潤標準核定其所得額
。上訴人既有帳證可資調查，被上訴人即應依法查核等語，爰請撤銷訴願決定及原處
分。
被上訴人則以：一、被上訴人復查時發現：(1)部分商品申報銷售額三、五五二、八○
四元，營業成本三、一七三、○七一元，尚可勾稽查核；(2)銷貨帳記載銷貨總額一四
、五八四、二四一元，與申報銷貨收入總額一四、六○三、二八九元不合。(3)商品進
銷存明細表記載期初存貨一、九一二、九九九元、進貨一四、一三五、四五六元、期
末存貨一、九七八、一五○元、營業成本一四、一八八、四六七元，與申報期初存貨
一、九一三、○○○元、進貨一四、一三五、五一六元、期末存貨一、八六○、○一
八元、營業成本一四、一八八、四九八元不合。(4)其餘二十六項商品（銷售額一○、
九○五、三四一元）有存貨數量低於零之情形，顯不合理，該部分商品依同業利潤標
準核定營業成本為八、五○六、一六六元；即重核營業成本為一一、六七九、二三七
元，復依營利事業所得稅查核準則第六條第一項但書規定，按全部依法核定調整其營
業淨利為一、三○一、二三三元，核定全年所得為一、三○一、二三三元。二、被上
訴人查核上訴人存貨帳發現：(1)部分商品進貨單價差異過大之情形。(2)部分商品進銷
價格不甚合理。(3)部分商品進貨入帳日期顯不合理，其中襪子編號 1899、199、2100
、 2300、2400、3D、5012、6200、9000、9012、9022、9028、902A00、9059、980、
9800、9900、9901、991、999、FA860、FK110、FK860、FP1100、FP5020、JP1600 等
二十六項商品存貨數量皆有負數之情形發生。(4)原申報期末存貨一、八六○、○一八
元與原帳載期末存貨一、九七八、一五○元不合，經上訴人更正期末存貨為一、九五
八、八四一元，惟原帳載期末存貨一、九七八、一五○元減除漏報銷貨收入一九、○
四八元等於一、九五九、一○二元，與上訴人調整之期末存貨並不相等。三、上訴人
主張部分商品進貨因促銷遲延入帳，惟並未提示進貨驗收單等相關資料供核。依稅捐
機關管理營利事業會計帳簿憑證辦法第二十一條第三項前段規定，上訴人無法提示進
貨驗收單等內部憑證，其帳務處理又與一般商業會計之權責發生制不符，空言主張難
謂真實，揆諸最高行政法院三十六年度判字第十六號判例意旨，要難認其主張有理由
，另依所得稅法施行細則第八十一條及商業會計法第十條規定，上訴人應於商品進貨
時即行入帳，是該部分商品（銷售額一○、九○五、三四一元）仍無法勾稽，被上訴
人依同業利潤標準核定全年所得為一、三○一、二三三元，並無不合等語資為抗辯。
原審斟酌全辯論意旨及調查證據之結果，以：本件上訴人八十四年度綜合所得稅之結
算申報，其中部分商品（含襪子編號1599、1897、2200、3310、399、5699、 9063、
999-1、CP9400、DJ90、FA86、F0866、FP1103、FP8600、HP040、JK160、MP8100、MP
8199、TP6100等十九項），申報銷售額三、五五二、八○四元，營業成本三、一七三
、○七一元，可勾稽查核，被上訴人予以核實認定。其餘商品即襪子編號1899 、199
、2100、2300、2400、3D、5012、6200、9000、9012、9022、9028、902A00、9059、
980、9800、9900、9901、991、999、FA860、FK110、FK860、FP1100、FP5020、JP16
00等二十六項商品，銷售額一○、九○五、三四一元，有存貨數量負數之情形。其中
襪子編號1899、199、980、FP5020、JP1600部分商品，並有進貨單價差異過大之情形
；襪子編號199、3D、9000、9028、9800、FP1100、FP5020 部分商品，進貨價格平均
皆高於銷貨價格，進銷價格不合理等情，此有查核報告書內含之存貨分類帳可證。此
二十六項商品因而無法勾稽查對，被上訴人按同業利潤標準毛利率百分之二十二核定
此部分營業成本為八、五○六、一六六元。被上訴人綜上查核，核定營業成本為一一
、六七九、二三七元，營業毛利為二、七七八、九○八元，減除依申報數認定之營業
費用二九七、九八七元，計算調整營業淨利為二、四八○、九二一元，超過全部銷貨
收入淨額依同業利潤標準淨利率核定數，遂依同業利潤標準淨利率百分之九核定營業
淨利為一、三○一、二三三元，全年所得額為一、三○一、二三三元，此有上訴人八
十四年度營利事業所得稅結算申報書（內含損益及稅額計算表、資產負債表、營業成
本明細表）及查核報告書附原處分卷可稽。至上訴人雖主張製襪廠常先交貨，經一段
時間結算庫存後，再計算實際出貨，於付款時才開立發票，製襪廠促銷時，常先將一
批襪子送至上訴人處，再由上訴人批發予零售商，俟促銷期滿，上訴人即向各零售商
收回未售出的襪子退回製襪廠，此時製襪廠才開立實際銷售數量的發票，上訴人才會
發生進貨遲於銷貨之事實云云。惟依商業會計法第十條及稅捐機關管理營利事業會計
帳簿憑證辦法第二十一條第三項前段之規定，上訴人既無法提示進貨驗收單等內部憑
證，其帳務處理又與一般商業會計之權責發生制不符，其上開主張自難採信。又上訴
人主張製襪廠常有促銷減價及過時滯品整批特賣，致同型號襪子發生進價差異之情形
，並未舉證以實其說，亦難採信。至上訴人所稱售價遠高於成本之襪子DJ90、FA86、
FK110、FK860、JP1600、1897、2300、2400等八項，然此八項並非在被上訴人認定進
貨價格平均高於銷貨價格之項目內，上訴人亦難執此認為被上訴人之核定有何不當。
遂認原處分適用所得稅法第八十三條第一項、同法施行細則第八十一條及行為時營利
事業所得稅查核準則第六條第一項之規定，核定本件所得額，訴願決定予以維持，並
無不合，駁回上訴人之訴，核無違誤。上訴意旨仍執前詞，指摘原判決不當。除原判
決業已指駁論明，不再贅述外，查財政部八十二年十一月三日台財稅第八二一五○○
二三號函，係指為供應商之營業人未依規定開立統一發票而不涉漏稅，且於查獲前補
開補報者免予處罰之情形而言。與本件上訴人無法提示進貨憑證之情形有間。上訴人
執以指摘原判決違誤，核不足取。其上訴難認有理，應予駁回。
據上論結，本件上訴為無理由，爰依行政訴訟法第二百五十五條第一項、第九十八條
第三項前段，判決如主文。
中    華    民    國    九十二      年      十二      月    二十五      日
                    最 高 行 政 法 院  第 四 庭
                                審 判 長 法  官      廖  政  雄
                                         法  官      趙  永  康
                                         法  官      林  清  祥
                                         法  官      鍾  耀  光
                                         法  官      姜  仁  脩
右  正  本  證  明  與  原  本  無  異
                                         法院書記官  彭  秀  玲
中    華    民    國    九十二      年      十二      月    二十五      日


司法院資訊處製作；財團法人民間司法改革基金會備份。
